臺灣高等法院臺中分院刑事裁定
                                      110年度抗字第331號
抗 告人 即  劉敏郎
聲明異議人          


上列抗告人即聲明異議人因聲明異議案件，不服臺灣臺中地方法
院中華民國110年1月29日裁定（110年度聲字第154號），提起抗
告，本院裁定如下：
    主  文
原裁定撤銷。
臺灣臺中地方檢察署檢察官以中華民國109年11月27日中檢增鑑
109執沒1831字第1099122641號函所為之執行指揮，應予撤銷。
    理  由
一、抗告意旨略以：抗告人即聲明異議人劉敏郎（下稱抗告人）
    左眼急需開刀手術醫治，經中國醫藥大學體系下之法務部○○
    ○○○○○附設培德醫院（下稱培德醫院）眼科主治醫師診斷，
    需新臺幣（下同）7萬元始能完成手術及復健，請返還臺灣
    臺中地方檢察署（下稱臺中地檢署）執行沒收抗告人在法務
    部○○○○○○○○○○○○○○）之保管金及勞作金共計7萬7194元，讓
    抗告人得以完成手術治療，抗告人之刑期冗長，願以他日勞
    作金額償還，為此，就臺灣臺中地方法院（下稱臺中地院）
    駁回聲明異議之裁定提出抗告等語。
二、按受刑人或其法定代理人或配偶以檢察官執行之指揮為不當
    者，得向諭知該裁判之法院聲明異議，刑事訴訟法第484 條
    定有明文。次按罰金、罰鍰、沒收、沒入、追徵、追繳及抵
    償之裁判，應依檢察官之命令執行之；前條裁判之執行，準
    用執行民事裁判之規定，刑事訴訟法第470 條第1 項前段、
    第471 條第1 項有明文規定。又監獄行刑法第46條第1 項、
    第49條第1 項分別規定「為維護受刑人之身體健康，監獄應
    供給飲食，並提供必要之衣類、寢具、物品及其他器具」、
    「監獄應掌握受刑人身心狀況，辦理受刑人疾病醫療、預防
    保健、篩檢、傳染病防治及飲食衛生等事項」，雖明定受刑
    人之飲食、生活必要物品及疾病醫療事項，由監獄提供或辦
    理。然於監獄實務上，在監（所）收容人為達其基本生活需
    用或有特殊醫療需求，仍有因其他基於醫療及生活必需費用
    ，而需自備金錢之情形，且監獄行刑法第55條第5 項、第61
    條第1項亦規定「受刑人因健康需求，在不妨害監獄安全及
    秩序之情形下，經醫師評估可行性後，得請求自費購入或送
    入低風險性醫療器材或衛生保健物品 」、「受傷或罹患疾
    病之受刑人接受全民健康保險提供之醫療服務或經監獄委請
    之醫師醫治後，有正當理由認需由其他醫師診治，而請求自
    費於監獄內延醫診治時，監獄得予准許 」，故法院民事執
    行處及行政執行機關對受刑人之財產為執行時，就此部分，
    自有酌留必要，以保障其基本生活需用或特殊醫療需求。 
三、經查：
  ㈠抗告人前因違反毒品危害防制條例案件，經臺灣臺中地方法
    院以108年度訴字第62號判決判處應執行有期徒刑10年，及
    就未扣案因販賣毒品之犯罪所得共計13萬2055元（計算式：
    11萬55元＋9000元＋9000元＋3000元＋1000元＝13萬2055元）宣
    告沒收，於全部或一部不能沒收或不宜執行沒收時，追徵其
    價額，該案於 109 年 3 月 11 日確定等情，有上開確定判
    決及臺灣高等法院被告前案紀錄表在卷可稽。
　㈡臺中地檢署檢察官依上開確定判決，為執行以抗告人之財產
    抵償追徵抗告人上開犯罪所得，乃以109年11月27日中檢增
    鑑109執沒1831字第1099122641號函，命臺中監獄在上開確
    定判決所宣告應沒收金額共13萬2055元範圍內，就抗告人在
    臺中監獄之保管金及勞作金於酌留受刑人生活所需費用後之
    餘款，代為扣繳並匯入臺中地檢署指定之匯款專戶；臺中監
    獄乃依檢察官上開執行之指揮，將抗告人在臺中監獄之保管
    金及勞作金7萬7194 元扣繳並匯款至臺中地檢署指定之匯款
    專戶予以沒收等情，亦有臺中地檢署上開函文影本（見原審
    卷第9頁）、執行收納款項統一收據影本（見原審卷第27頁
    ）及臺灣高等法院被告前案紀錄表等在卷可稽。
  ㈢然查：
　1.抗告人經培德醫院主治醫師田彭太診斷罹患「水晶體後脫位
    」病症，需施以「玻璃體切除，併 Artisan 人工水晶體植
    入」治療，所需費用約計8萬元等情，有抗告人提出之主治
    醫師田彭太所開立之證明（見原審卷第8-1頁）在卷可憑，
    足見抗告人陳稱：其因眼睛需要手術治療，其在臺中監獄之
    保管金及勞作金7萬7194 元係擬用以支付上開手術治療之費
    用等語，並非無據。
　2.依上開監獄行刑法之規定及說明，受刑人在監獄執行時之疾
    病醫療事項，雖係由監獄提供或辦理，然仍有因特殊醫療需
    求而需受刑人自費之情況。而依上開醫生所開立之證明可知
    ，抗告人確有因罹患「水晶體後脫位」病症，需要施以「玻
    璃體切除，併 Artisan 人工水晶體植入」治療而需自費約
    計8萬元之情事，則檢察官於就受刑人在臺中監獄之保管金
    及勞作金執行追徵時，除酌留每月生活需求費用外，亦應考
    量抗告人上開特殊醫療需求，酌留適當之醫療費用，以供支
    應抗告人繳付醫療費用，始為允當。
  ㈣綜上所述，臺中地檢署檢察官以109年11月27日中檢增鑑109
    執沒1831字第1099122641號函所為執行沒收之指揮，未審酌
    抗告人上開「特殊醫療需求」，僅酌留抗告人生活所需後，
    扣繳其在臺中監獄保管帳戶內保管金及勞作金，容有再斟酌
    之處。原裁定未審酌上情，因而駁回抗告人之聲明異議，尚
    有未合，抗告意旨以此指摘原裁定違誤，為有理由，應由本
    院將原裁定予以撤銷，且為避免本案發回原裁定法院重新裁
    定，徒增司法資源之耗費，並自為裁定，將檢察官以上開臺
    中地檢署函所為之執行指揮予以撤銷，另由檢察官衡酌抗告
    人上開具體情節，更為適法之執行處分。
四、依刑事訴訟法第 413 條，裁定如主文。
中　　華　　民　　國　　110 　年　　4 　　月　　26　　日
            刑事第四庭    審判長法　官  蔡  名  曜
                                法　官  邱  鼎  文
                                法　官  黃  玉  琪
以上正本證明與原本無異。
如不服本裁定，應於收受送達後5日內向本院提出再抗告書狀(須
附繕本)。
                                書記官  李  欣  憲 
　　　　　　　　　　　　　　　　
中　　華　　民　　國　　110 　年　　4 　　月　　26　　日